【裁判字號】    98,訴,1642
【裁判日期】    981228
【裁判案由】    毒品危害防制條例
【裁判全文】
臺灣臺北地方法院刑事判決              98年度訴字第1642號
公  訴  人  臺灣臺北地方法院檢察署檢察官
被      告  甲○○
上列被告因違反毒品危害防制條例案件，經檢察官提起公訴（98
年度毒偵字第2652號），被告於本院準備程序中就被訴事實為有
罪之陳述，經告知簡式審判程序之旨，並聽取公訴人及被告之意
見後，本院合議庭認為適宜由受命法官獨任進行簡式審判程序而
裁定改由受命法官獨任進行簡式審判程序審理，判決如下：
    主  文
甲○○施用第一級毒品，累犯，處有期徒刑壹年；又施用第二級
毒品，累犯，處有期徒刑捌月。應執行有期徒刑壹年肆月。
    事  實
一、甲○○前因施用毒品案件，經臺灣板橋地方法院以89年度毒
    聲字第3264號裁定送勒戒處所觀察、勒戒，認無繼續施用毒
    品之傾向，於民國89年6 月14日執行完畢釋放出所，並經臺
    灣板橋地方法院檢察署檢察官以89年度毒偵字第3832號為不
    起訴處分確定。又因施用毒品案件，經臺灣士林地方法院以
    89年度毒聲字第1440號裁定送觀察、勒戒，認有繼續施用毒
    品傾向，復經該院以89年度毒聲字第1601號裁定令入戒治處
    所施以強制戒治，其後於90年3 月8 日停止戒治並付保護管
    束，嗣於同年8 月11日保護管束期滿視為強制戒治期滿，此
    案另經臺灣士林地方法院判處有期徒刑4 月確定。又因違反
    槍砲彈藥刀械管制條例案件，經臺灣士林地方法院以89年度
    訴字第434 號判決判處有期徒刑10月確定；再因竊盜、偽造
    文書案件，經臺灣板橋地方法院以89年度訴字第928 號判決
    分別判處有期徒刑8 月、1 年確定；嗣該4 罪經臺灣板橋地
    方法院以90年度聲字第2925號裁定應執行刑有期徒刑2 年7
    月確定。又因竊盜案件，經臺灣士林地方法院以90年度簡字
    第1676號判決判處有期徒刑5 月確定；復因施用毒品案件，
    經臺灣士林地方法院以90年度訴字第279 號判決判處有期徒
    刑8 月確定；並與前述各罪接續執行，合計3 年8 月，執行
    中於92年2 月12日假釋出監，並於93年9 月27日假釋期滿未
    經撤銷而以執行完畢論。
二、詎甲○○猶不知悔改，竟基於施用第一級毒品海洛因之犯意
    ，於98年8 月17日18時30分許，在其位於臺北市○○區○○
    路二段73巷17號住處，以將海洛因與水混合後以針筒注射至
    手臂方式，施用第一級毒品海洛因1 次。另基於施用第二級
    毒品甲基安非他命之犯意，於時距上開施用海洛因犯行約4
    至5 小時後，在上址住處內，以將甲基安非他命放入玻璃球
    內，燒烤產生煙霧而吸食之方式，施用第二級毒品甲基安非
    他命1 次。嗣於98年8 月18日2 時47分許，因涉犯竊盜罪，
    在臺北市○○區○○街12巷10弄1 號前為警查獲，經其同意
    採尿送驗後，始悉上情。
三、案經臺北市政府警察局萬華分局報請臺灣臺北地方法院檢察
    署檢察官偵查起訴。
    理  由
一、訊據被告甲○○對於前揭事實，迭於本院準備程序、審理時
    均坦承不諱（見本院卷第42頁背面、第44頁背面、第45頁）
    ；且被告為警查獲後所採集之尿液，經送臺灣尖端先進生技
    醫藥股份有限公司以ＥＩＡ酵素免疫分析法初步檢驗，並以
    ＧＣ/ ＭＳ氣相層析質譜儀法確認檢驗之結果，呈安非他命
    、甲基安非他命、嗎啡、可待因陽性反應，有臺北市政府警
    察局偵辦毒品案件尿液檢體委驗單、臺灣尖端先進生技醫藥
    股份有限公司98年8 月21日濫用藥物檢驗報告附卷可稽（見
    98年度毒偵字第2652號卷第9 、10頁），堪信被告自白與事
    實相符。
二、被告前因施用毒品案件，而有如前揭犯罪事實欄所載經送觀
    察勒戒、強制戒治及執行完畢釋放之紀錄，且有如前揭犯罪
    事實欄所載之論罪科刑之紀錄，此有臺灣高等法院被告前案
    紀錄表在卷可按。按毒品危害防制條例於92年7 月9 日修正
    公布，自93年1 月9 日施行，其中第20條、第23條將施用毒
    品之刑事處遇程序，區分為「初犯」及「5 年內再犯」、「
    5 年後再犯」；依其立法理由之說明：「初犯」，經觀察、
    勒戒或強制戒治後，應為不起訴處分或不付審理之裁定；經
    觀察、勒戒或強制戒治執行完畢釋放後，「5 年內再犯」者
    ，因其再犯率甚高，原實施之觀察、勒戒及強制戒治既已無
    法收其實效，爰依法追訴或裁定交付審理。至於經觀察、勒
    戒或強制戒治執行完畢釋放後，「5 年後再犯」者，前所實
    施之觀察、勒戒或強制戒治已足以遮斷其施用毒品之毒癮，
    為期自新及協助其斷除毒癮，仍適用「初犯」規定，先經觀
    察、勒戒或強制戒治之程序；從而依修正後之規定，僅限於
    「初犯」及「5 年後再犯」2 種情形，始應先經觀察、勒戒
    或強制戒治程序；倘被告於5 年內已再犯，經依法追訴處罰
    ，縱其第3 次（或第3 次以上）再度施用毒品之時間，在初
    犯經觀察、勒戒或強制戒治執行完畢釋放5 年以後，已不合
    於「5 年後再犯」之規定，且因已於「5 年內再犯」，顯見
    其再犯率甚高，原實施觀察、勒戒或強制戒治，已無法收其
    實效，即應依該條例第10條處罰（最高法院95年度第7 次刑
    事庭會議、97年度第5 次刑事庭先後著有決議可資參照）。
    是本件被告施用海洛因、甲基安非他命之時間雖距前次觀察
    勒戒釋放時已逾5 年，然揆諸前開說明，其本次施用毒品犯
    行仍應依法追訴處罰。從而，本件事證明確，被告施用第一
    級毒品及第二級毒品之犯行明確，應依法論科。
三、核被告所為，係犯毒品危害防制條例第10條第1 項、第2 項
    之施用第一級毒品罪及施用第二級毒品罪。被告持有第一級
    毒品、第二級毒品之低度行為，分別為施用第一級毒品、第
    二級毒品之高度行為所吸收，均不另論罪。又被告施用第一
    級毒品、第二級毒品之犯行，犯意個別，行為互異，應予分
    論併罰。另被告前有如犯罪事實欄所載之論罪科刑及執行完
    畢之紀錄，有前揭前案紀錄表可按，其受有期徒刑執行完畢
    ，於5 年以內故意再犯有期徒刑以上之罪，所犯2 罪均為累
    犯，各應依刑法第47條第1 項規定，加重其刑。爰審酌被告
    不思上進，沾染施用毒品之惡習，且前已因施用毒品案件，
    經觀察勒戒、強制戒治及法院判刑執行後，仍未能把握自新
    機會徹底戒除施用毒品之惡習，再於本案施用足以導致人體
    機能發生依賴性、成癮性及抗藥性等障礙之第一級毒品海洛
    因及第二級毒品甲基安非他命，戕害自身健康，漠視法令禁
    制，惟尚能坦承犯行，暨其犯罪手段、施用毒品之次數等一
    切情狀，量處如主文所示之刑及定其應執行刑。本諸上開理
    由，本院認為量處前揭刑度，已可罰當其責，檢察官就被告
    施用第一級、第二級毒品犯行，分別求處有期徒刑1 年2 月
    、10月，尚嫌過重，附此敘明。
據上論斷，應依刑事訴訟法第273 條之1 第1 項、第299 條第1
項前段，毒品危害防制條例第10條第1 項、第2 項，刑法第11
條前段、第47條第1 項、第51條第5 款，判決如主文。
本案經檢察官呂俊儒到庭執行職務。
中    華    民    國    98    年    12    月    28    日
                  刑事第十九庭法  官  高若珊
上正本證明與原本無異。
如不服本判決應於收受送達後10日內向本院提出上訴書狀，並應
敘述具體理由；其未敘述上訴理由者，應於上訴期間屆滿後20日
內向本院補提理由書（均須按他造當事人之人數附繕本）「切勿
逕送上級法院」。
                              書記官  游曉婷
中    華    民    國    98    年    12    月    28    日
附錄本案論罪科刑法條全文：
毒品危害防制條例第10條
施用第一級毒品者，處6 月以上5 年以下有期徒刑。
施用第二級毒品者，處3 年以下有期徒刑。

司法院資訊處製作；財團法人民間司法改革基金會備份。
